臺灣士林地方法院刑事判決
111年度金簡上字第36號
上  訴  人  臺灣士林地方檢察署檢察官
被      告  張智翔


選任辯護人  孫瑞蓮律師
上列上訴人因被告違反洗錢防制法等案件，不服中華民國111年2
月22日本院111年度審金簡字第27號第一審簡易判決（偵查案號
：110年度偵字第20919號），提起上訴及移送併辦（111年度偵
字第4564、5103號），本院管轄之第二審合議庭判決如下：
    主  文
原判決撤銷。
張智翔幫助犯洗錢防制法第十四條第一項之洗錢罪，處有期徒刑
肆月，併科罰金新臺幣壹萬元，罰金如易服勞役，以新臺幣壹仟
元折算壹日。緩刑貳年。 
    事  實
一、張智翔依一般社會生活經驗，明知金融帳戶為個人信用、財
    產之重要表徵，具有一身專屬性質，並可預見將銀行帳戶之
    存摺、提款卡及密碼等資料提供不詳之人使用，可能遭他人
    利用為詐欺取財之犯罪工具，便利犯罪者施用詐術及收取贓
    款，且犯罪者提領後會產生遮斷資金流動軌跡以逃避國家追
    訴、處罰之效果，竟仍基於縱使該結果發生亦不違背其本意
    之幫助詐欺取財及幫助洗錢之故意，於民國110年8月30日，
    在新北市○○區○○○街000號之空軍一號客運公司，將其所申設
    之華南商業銀行000-000000000000號帳戶（下稱華南帳戶）
    、中華郵政股份有限公司000-00000000000000號帳戶（下稱
    郵局帳戶）、合作金庫銀行000-0000000000000號帳戶（下
    稱合庫帳戶）之存摺及提款卡，寄送至臺中市某處，再以通
    訊軟體LINE告知對方密碼等方式，將其金融帳戶資料提供予
    詐欺集團成員做為提款、轉帳及匯款之用，以此方式幫助該
    詐欺集團向他人詐取財物，並隱匿特定犯罪所得去向、所在
    。嗣該詐欺集團成員於取得上開帳戶後，即意圖為自己不法
    之所有，基於詐欺取財之犯意聯絡（無證據證明張智翔知悉
    成員人數已達三人以上），於附表所示時間，以附表所示方
    式詐騙附表所示之告訴人，致附表所示之告訴人均因此陷於
    錯誤，於附表所示時間匯款至附表所示之帳戶內，且旋該詐
    欺集團成員以上揭3個帳戶之提款卡將款項提領一空。嗣附
    表所示之告訴人均察覺有異，遂報警處理，始悉上情。
二、案經陳禹文、林育丞、黃姿淑訴由新北市政府警察局汐止分
    局報告臺灣士林地方檢察署檢察官偵查起訴暨詹雅涵訴由桃
    園市政府警察局中壢分局、黃永誠訴由新北市政府警察局蘆
    洲分局報告同署檢察官移送併辦。
    理  由
壹、證據能力部分：
一、按被告以外之人（包括證人、鑑定人、告訴人、被害人及共
    同被告等）於審判外之陳述，雖不符刑事訴訟法第159條之1
    至之4等之規定，而經當事人於審判程序同意作為證據，法
    院審酌該言詞陳述或書面陳述作成時之情況，認為適當者，
    亦得為證據；當事人、代理人或辯護人於法院調查證據時，
    知有刑事訴訟法第159條第1項不得為證據之情形，而未於言
    詞辯論終結前聲明異議者，視為有前項之同意，同法第159
    條之5定有明文。查檢察官、被告張智翔及其辯護人對於本
    判決以下所引用被告以外之人於審判外所為陳述之證據能力
    ，於本院準備程序時均表示同意作為本案證據使用（見本院
    金簡上卷第40至46頁），本院審酌該等證據資料製作時之情
    況，並無違法不當及證明力明顯過低之瑕疵，堪認作為證據
    應屬適當，依法自均有證據能力。
二、另本院以下所引用之非供述證據，均與本件事實具有自然關
    聯性，且核屬書證、物證性質，又查無事證足認有違背法定
    程序或經偽造、變造所取得等證據排除之情事，且檢察官、
    被告及其辯護人對此部分之證據能力亦均不爭執，依同法第
    158條之4之反面解釋，均認有證據能力。
貳、實體部分：
一、認定犯罪事實所憑證據及理由：
　　上開犯罪事實，業經被告於本院準備程序及審理時坦承不諱
    （見本院金簡上卷第38至40、78、85至86頁），核與證人即
    告訴人陳禹文、林育丞、黃姿淑、黃永誠、詹雅涵於警詢時
    之證述情節大致相符（見110偵20919卷第11至14、17至18頁
    ，111偵4564卷第11至17頁，111偵5103卷第11至14頁），另
    有華南商業銀行股份有限公司110年10月7日營清字第110003
    2263號函檢附張智翔帳號000000000000號之開戶資料及交易
    明細、中華郵政股份有限公司110年10月13日儲字第1100282
    104號函檢附張智翔帳號00000000000000號之帳戶基本資料
    （含立帳申請書）及歷史交易明細、合作金庫商業銀行北新
    分行110年11月30日合金北新字第1100003832號檢附張智翔
    帳號0000000000000號之開戶申請書及交易明細各1份，暨附
    表「相關證據」欄所示書證、物證在卷可佐（110偵20919卷
    第87至107頁，111偵5103卷第19至23頁，及附表「相關證據
    」欄所示證據出處），足徵被告之任意性自白與事實相符而
    可採信。本案事證明確，被告之上開犯行堪予認定，應依法
    論科。　　
二、論罪：
  ㈠核被告所為，係犯刑法第30條第1項前段、第339條第1項之幫
    助詐欺取財罪，及刑法第30條第1項前段、洗錢防制法第14
    條第1項之幫助洗錢罪。
  ㈡被告以一次提供華南、郵局、合庫帳戶存摺、提款卡及密碼
    之行為，幫助本案詐欺集團詐騙告訴人陳禹文、林育丞、黃
    姿淑、黃永誠、詹雅涵之財物及洗錢，係以一行為而觸犯數
    罪名，為想像競合犯，應依刑法第55條前段規定，從一重之
    幫助一般洗錢罪處斷。
  ㈢檢察官以111年度偵字第4564、5103號移送併辦意旨認被告同
    一交付帳戶之幫助詐欺取財及幫助洗錢行為，尚有告訴人黃
    永誠、詹雅涵遭受詐騙，因而匯款至如附表編號4至5所示之
    被告帳戶內，而遭詐欺集團成員提領一空等情，經核與本案
    起訴書之犯罪事實具有上述裁判上一罪關係，同為起訴效力
    所及，本院自應併予審理判決。
  ㈣被告係基於幫助之犯意而幫助犯一般洗錢罪，共犯情節較正
    犯為輕，爰依刑法第30條第2項規定，按正犯之刑減輕之。
    又被告於審判中自白洗錢犯罪，依洗錢防制法第16條第2項
    規定，減輕其刑。被告有上開減輕其刑事由，依刑法第70條
    規定，遞減輕之。
三、撤銷原判決之理由：
　㈠檢察官上訴意旨略以：被告提供上開3個帳戶予本案詐欺集團
    使用，除幫助本案詐欺集團向告訴人陳禹文、林育丞、黃姿
    淑詐欺取財外，尚幫助本案詐欺集團成員詐欺告訴人黃永誠
    、詹雅涵，此部分事實未及於原審時併案，因被害人不同，
    量刑輕重受有影響，原審未及審酌，判決容有未洽，請求撤
    銷原判決，另為適當之判決等語。　　
　㈡原審認被告罪證明確，予以論罪科刑，固非無見。惟查：如
    附表編號4至5所示之告訴人亦係於該附表所示時間，因遭詐
    騙而匯款至被告以一行為提供之帳戶內，檢察官上訴後，再
    經臺灣士林地方檢察署檢察官以111年度偵字第4564、5103
    號移送併辦，因此部分與前開經論罪科刑部分，有想像競合
    犯之裁判上一罪之關係，自應由本院併予審理，則附表編號
    4至5部分為原審所未及審酌。是檢察官上訴以原審未及審酌
    此部分犯罪事實，以致量刑失妥，其上訴有理由，應由本院
    將原判決予以撤銷改判。
四、科刑：
　㈠爰以行為人之責任為基礎，審酌被告提供其前開金融帳戶資
    料予本案詐欺集團，幫助他人犯罪，致使真正犯罪者得以隱
    匿其等身分，助長詐欺犯罪猖獗，破壞社會治安及金融秩序
    ，更將造成警察機關查緝犯罪之困難，且致告訴人陳禹文、
    林育丞、黃姿淑、黃永誠、詹雅涵之財產權受侵害，所為於
    法有違；但考量被告犯後坦承犯行，且於原審及本院審理時
    期間，業與上開5位告訴人成立調解或和解等情，且均已履
    行完畢等情，有告訴人林育丞、黃姿淑所簽與被告成立和解
    之切結書、原審調解筆錄各1份、告訴人陳禹文所簽與被告
    和解之收據各1件、本院111年2月11日公務電話紀錄2份、本
    院和解筆錄、調解紀錄表各1份、收據2紙（告訴人黃永誠、
    詹雅涵部分）、被告與告訴人詹雅涵、黃永誠確認匯款之LI
    NE對話紀錄、被告轉帳予告訴人詹雅涵、黃永誠之存款交易
    明細查詢各3份存卷可憑（見本院審金訴卷第103至113頁，
    本院金簡上卷第53至59、99至105頁），可認被告犯後態度
    尚稱良好，兼衡被告之素行、犯罪動機、目的、手段、前開
    告訴人等所受損害，暨被告自述碩士畢業之教育程度，未婚
    ，現與父母同住，職業為電機工程師，月薪4萬元之家庭及
    經濟狀況等一切情狀，量處如主文所示之刑，並就罰金刑部
    分，諭知易服勞役之折算。
　㈡末查，被告前未曾因故意犯罪受有期徒刑以上刑之宣告，此
    有臺灣高等法院被告前案紀錄表附卷可稽，被告係初犯詐欺
    案件，且其基於不確定故意而為本案犯行，主觀惡性非重，
    其因一時失慮致罹刑典，已於本院準備程序及審理時坦承犯
    罪，且於原審及本院審理期間業與全數告訴人成立調解或和
    解，並均已賠償完畢，已如前載，顯見被告確有悔悟之意，
    因認其經此次偵審程序與刑之宣告後，當能知所警惕，而無
    再犯之虞，本院因認所宣告之刑，以暫不執行為適當，爰依
    刑法第74條第1 項第1款之規定宣告緩刑2年，以啟自新。
五、沒收部分之說明：
  ㈠被告於本院準備程序時供稱略以：其將帳戶資料出租，原與
    對方有約定報酬，然其將帳戶資料提供後，已無法與對方聯
    繫，本案並未獲得任何利益等語（見本院金簡上卷第39至40
    頁），另卷內亦查無證據足認被告曾自詐欺集團獲得任何詐
    欺犯罪所得，或收受任何報酬、利益，本案自無從宣告沒收
    或追徵。
  ㈡末按洗錢防制法第18條第1項固規定：「犯第14條之罪，其所
    移轉、變更、掩飾、隱匿、收受、取得、持有、使用之財物
    或財產上利益，沒收之；犯第15條之罪，其所收受、持有、
    使用之財物或財產上利益，亦同」，惟被告非實際上提款之
    人，並無掩飾隱匿詐欺贓款之犯行，應非洗錢防制法第14條
    第1項之正犯，自無上開條文適用，併予敘明。
據上論斷，應依刑事訴訟法第455條之1第1項、第3項、第369條
第1項前段、第364條、第299條第1項前段，洗錢防制法第14條第
1項、第16條第2項，刑法第11條、第30條第1項前段、第2項、第
339條第1項、第55條、第42條第3項前段、第74條第1項第1款，
刑法施行法第1條之1第1項，判決如主文。
本案經檢察官謝幸容提起公訴，檢察官江耀民移送併辦，檢察官
江玟萱提起上訴，檢察官郭騰月到庭執行職務。　
中　　華　　民　　國　　111 　年　　7 　　月　　29　　日
                  刑事第三庭  審判長法  官  蕭文學
　　　　　　　　                  　法  官  葛名翔
　　　　　　　　　                  法  官  李東益
以上正本證明與原本無異。
不得上訴。
                                    書記官  謝涵妮
中　　華　　民　　國　　111 　年　　7 　　月　　29　　日
附錄本案論罪科刑法條全文：
洗錢防制法第14條
有第二條各款所列洗錢行為者，處7年以下有期徒刑，併科新臺
幣5百萬元以下罰金。
前項之未遂犯罰之。
前二項情形，不得科以超過其特定犯罪所定最重本刑之刑。
中華民國刑法第339條
意圖為自己或第三人不法之所有，以詐術使人將本人或第三人之
物交付者，處5年以下有期徒刑、拘役或科或併科50萬元以下罰
金。
以前項方法得財產上不法之利益或使第三人得之者，亦同。
前二項之未遂犯罰之。
附表：
編號 告訴人 詐騙時間 詐騙方法 匯款時間 匯款金額（新臺幣） 匯款帳戶 相關證據 1 陳禹文 110年8月30日22時30分許 詐欺集團成員假冒誠品客服人員，向陳禹文佯稱需確認會員等級云云，致陳禹文陷於錯誤，依對方之指示，於右列時間，將右列款項匯至右列帳戶。 110年8月31日0時10分許 26,789元 華南帳戶 1.網路銀行匯款明細擷圖3張（110偵20919卷第27至29頁） 2.通話紀錄擷圖1張（110偵20919卷第31頁） 3.報案紀錄：臺北市政府警察局大同分局重慶北路派出所之內政部警政署反詐騙諮詢專線紀錄表、受理詐騙帳戶通報警示簡便格式表、金融機構聯防機制通報單、受理各類案件紀錄表、受（處）理案件證明單各1 份（110偵20919卷第35至43頁）     110年8月31日0時16分許 10,345元 華南帳戶      110年8月31日0時19分許 6,066元 華南帳戶  2 林育丞 110年8月30日19時許 詐欺集團成員假冒誠品客服人員，向林育丞佯稱因客服人員操作錯誤而開通會員升等，若需取消會員升等，需依指示操作云云，致林育丞陷於錯誤，依對方之指示，於右列時間，將右列款項匯至右列帳戶。 110年8月31日16時許 10,123元 郵局帳戶 1.林育丞與詐騙集團之LINE對話紀錄擷圖1份（110偵20919卷第53至59頁） 2.郵局存摺封面影本、郵政自動櫃員機交易明細表1張（110偵20919卷第45、47頁） 3.報案紀錄：高雄市政府警察局湖內分局阿蓮分駐所之內政部警政署反詐騙諮詢專線紀錄表、受理詐騙帳戶通報警示簡便格式表、金融機構聯防機制通報單、受理各類案件紀錄表、受（處）理案件證明單各 1份（110偵20919卷第61至63、65至69頁） 3 黃姿淑 110年8月31日某時許 詐欺集團成員假冒誠品客服人員，向黃姿淑佯稱因系統出現問題，會扣款新臺幣12,000元，需依指示操作解除設定云云，致黃姿淑陷於錯誤，依對方之指示，於右列時間，將右列款項匯至右列帳戶。 110年8月31日17時1分許 26,123元 郵局帳戶 1.中國信託網路銀行轉帳交易結果通知擷圖1張（110偵20919卷第71頁） 2.報案紀錄：高雄市政府警察局前鎮分局復興路派出所之內政部警政署反詐騙諮詢專線紀錄表、受理詐騙帳戶通報警示簡便格式表、金融機構聯防機制通報單、受理各類案件紀錄表、受（處）理案件證明單各1份（110偵20919卷第73至83頁）   4 黃永誠 110年8月30日16時33分許 詐欺集團成員假冒網路賣場之人員，向黃永誠佯稱因其先前消費時廠商將其誤升級成高級會員，需依指示操作始可解除手續費之扣款設定云云，致黃永誠陷於錯誤，依對方之指示，於右列時間，將右列款項匯至右列帳戶。 110年8月30日23時32分許 49,985元 合庫帳戶 1.網路銀行臺幣轉帳結果擷圖2張（111偵5103卷第39頁） 2.玉山銀行存摺封面 1張（111偵5103卷第41頁） 3.報案紀錄：桃園市政府警察中壢分局仁愛派出所之內政部警政署反詐騙諮詢專線紀錄表、受理詐騙帳戶通報警示簡便格式表、金融機構聯防機制通報單、受理各類案件紀錄表、受理刑事案件報案三聯單各1份（111偵5103卷第25至29、43至45頁）     110年8月30日23時40分許 117,123元     5 詹雅涵 110年8月30日18時42分許 詐欺集團成員假冒網路賣場之人員，向詹雅涵佯稱因其先前消費時廠商誤為扣款設定，需依指示操作始可解除該設定云云，致詹雅涵陷於錯誤，依對方之指示，於右列時間，將右列款項匯至右列帳戶。 110年8月31日0時8分許 29,985元 華南帳戶 1.土地銀行存摺封面1張（111偵4564卷第18頁） 2.通話紀錄擷圖3張（111偵4564卷第22至25頁） 3.網路銀行跨行存款通知擷圖1張（111偵4564卷第33頁）